【裁判字號】    94,訴更一,134
【裁判日期】    950808
【裁判案由】    土地徵收
【裁判全文】
臺北高等行政法院裁定
                                 94年度訴更一字第00134號
原      告  甲○
            乙○○
共      同
訴訟代理人  張迺良律師
            蔡亞寧律師
被      告  內政部
代  表  人  丙○○部長）住同.
訴訟代理人  壬○○
            辛○○
參  加  人  新莊市公所
代  表  人  丁○○市長）住同.
輔助參加人  台北縣政府
代  表  人  戊○○縣長）住同.
訴訟代理人  庚○○
            己○○
上列原告與被告間因土地徵收事件，應命參加人獨立、輔助參加
訴訟，本院裁定如下：
    主  文
新莊市公所應獨立參加、台北縣政府應輔助參加本件被告之訴訟
。
    理  由
壹、本件被告內政部代表人於訴訟繫屬中由蘇嘉全變更為丙○○
    ，新任代表人已聲明承受訴訟，合先明。
貳、按「行政法院認為撤銷訴訟之結果，第三人之權利或法律上
    利益將受損害者，得依職權命其獨立參加訴訟」、「該項規
    定於其他訴訟準用之。」，又「行政法院認其他行政機關有
    輔助一造之必要者，得命其參加訴訟」，分別為行政訴訟法
    第42條第1 項、第3 項、第44條第1 項所規定。
參、緣需用土地人前台北縣新莊鎮公所（已改制為新莊市公所）
    為辦理7-1 號都市○○道路工程，需用台北縣新莊鎮○○○
    段462-18地號等67筆土地，面積1.4897公頃，乃檢附徵收土
    地計畫書及圖等有關資料，由台北縣政府報經台灣省政府以
    民國（下同）69年6 月11日69府地4 字第53066 號函核准徵
    收及一併徵收其地上物，交由台北縣政府以69年7 月5 日北
    府地4 字第124211號公告，公告期間自69年7 月6 日起至同
    年8 月4 日止，並函知所有權人。嗣因該路段辦理地籍更正
    及地籍圖重測結果實際使用面積與原徵收面積不符，分別報
    經台灣省政府以79年2 月6 日79府地2 字第12927 號及88
    年1 月7 日87府地2 字第119589號函同意更正徵收，交由台
    北縣政府88年1 月20日88北府地4 字第12326 號公告，並函
    知所有權人。原告等領取88年公告更正徵收增加面積之土地
    地價補償費，不願領取69年公告徵收土地地價補償費，於88
    年2 月11日異議主張，公告之補償費之計算有誤；又69 年
    徵收渠等土地，地政機關未於公告期滿15日內發給補償費，
    已失其效力云云。台北縣政府以88年3 月1 日88北府地4 字
    第64248 號函復，略以69年7 月5 日公告徵收土地地價按69
    年7 月1 日公告現值予以補償，88年1 月20日公告更正徵收
    土地地價按87年7 月1 日公告現值予以補償，並無不合。本
    件69年徵收案並無徵收失效問題。原告等提起訴願，經遭駁
    回，訴經內政部台（88）內抗訴第0000000 號訴願決定，以
    台北縣政府應將原告等88年2 月11日陳情書全案移由原核准
    土地徵收之台灣省政府就其核准土地徵收之處分是否確已失
    其效力等函復原告等，台北縣政府逕予駁復，自有未合，乃
    將原決定、原處分均撤銷，由台北縣政府另為適法之處理。
    台北縣政府復以89年2 月21日89北府地用字第50984 號函復
    原告等，略以本件依內政部（因台灣省政府功能業務調整，
    原核准土地徵收業務移撥內政部）89年2 月3 日台89內地字
    第8902 482號函復，本件69年徵收案徵收程序符合法令應無
    徵收失效情事等語。原告等訴經台灣省政府89府訴1 字第
    129315號訴願決定，以本案台北縣政府僅向內政部函詢，並
    未將原告等之陳情書全案移由內政部就該核准土地徵收之處
    分是否確已失其效力函復原告等，自有未合，乃將原處分撤
    銷，由台北縣政府於2 個月內另為適法之處理。台北縣政府
    據以移案內政部。被告內政部於90年8 月31日以台（90 ）
    內地字第90 73656號函，略以本件69年徵收案經台北縣政府
    依行為時土地法第227 條、第233 條及土地法施行法第56
    條規定公告徵收，並於徵收公告期滿後15日內發放補償費，
    於法尚無不合，應無徵收失效之情事；至台北縣政府於88
    年4 月8 日始將69年之地價補償費提存法院一節，以依行政
    院59年12月1 日台59內字第10907 號令，關於徵收土地之補
    償遇有拒絕受領或不能受領等情事，應於徵收公告期滿後16
    日起1 個月內辦理提存之期間規定，只屬訓示性質，並非法
    定不變期間，市縣地政機關實際提存日期如有超越期限，僅
    屬行政責任問題，對於土地及其土地改良物徵收核准案之效
    力並無影響。惟本件69年徵收案，台北縣政府遲至88年始辦
    理提存，顯有疏失，應追究相關人員責任等語。原告等不服
    ，提起訴願，經遭駁回，向本院提起行政訴訟，經本院以91
    年度訴字第3080號判決「原告之訴駁回」，原告等不服，提
    起上訴，經最高行政法院94年度判字第1215號判決「原判決
    關於請求確認徵收法律關係不存在部分廢棄，發回台北高等
    行政法院。其餘上訴駁回。」
肆、查本件新莊市公所為需用土地機關，因徵收完成原始取得系
    爭土地之所有權，本院認為本件訴訟之結果，其權利或法律
    上利益將受損害，有使獨立參加訴訟之必要，而台北縣政府
    為徵收補償費發放之執行機關，有輔助被告內政部之必要，
    爰依前揭規定裁定如主文。
中    華    民    國    95    年     8    月    8     日
                        第八庭審判長法  官  蔡進田
                                    法  官  蕭忠仁
                                    法  官  畢乃俊
上為正本係照原本作成。
不得聲明不服。
中    華    民    國    95    年     8    月    9     日
                                    書記官  簡信滇


司法院資訊處製作；財團法人民間司法改革基金會備份。
